【裁判字號】    97,訴,2916
【裁判日期】    980218
【裁判案由】    清償借款等
【裁判全文】
臺灣臺中地方法院民事判決              97年度訴字第2916號
原      告  丙○○
            乙○○
            甲○○
兼  共  同
訴訟代理人  丁○
共      同
送達代收人  戊○○
被      告  己○○
上列當事人間清償借款等事件，本院於民國98年2月4日言詞辯論
終結，判決如下：
    主    文
被告應給付原告丁○新臺幣伍拾萬元，及自附表編號一所示利息
起算日起至清償日止，按附表編號一所示利率計算之利息。
被告應給付原告丁○、丙○○、乙○○、甲○○新臺幣肆佰捌拾
貳萬元，及自附表編號二至十三所示利息起算日起至清償日止，
按附表編號二至十三所示利率計算之利息。
原告其餘之訴駁回。
訴訟費用由被告負擔。
本判決第一項得假執行。
本判決第二項於原告丁○、丙○○、乙○○、甲○○以新臺幣
壹佰陸拾壹萬元供擔保後，得假執行。
原告其餘假執行之聲請駁回。
    事實及理由
甲、程序方面：
    被告經合法通知，未於言詞辯論期日到場，核無民事訴訟法
    第386條各款所列情形，爰依原告之聲請，由其一造辯論而
    為判決。
乙、實體方面：
一、原告起訴主張略以：被告於民國（下同）95年間向原告丁○
    借款新臺幣（下同）50萬元，並簽發交付如附表編號1所示
    之支票一紙用作清償，另向訴外人宋紅康（已，為原告丁○之夫、原告丙○○、乙○○、甲○○之父）借款482萬元
    ，並簽發如附表編號2-13所示之支票12紙用作清償。惟附表
    編號1所之支票屆期經原告丁○提示付款，以及附表編號2-6
    所示之5紙支票屆期，經宋紅康提示付款，均因存款不足而
    遭退票，至其餘支票宋紅康欲向被告退換請求給付現金，迭
    經催討，被告仍置之不理。查宋紅康業於97年3月4日過世，
    原告四人因繼承關係而合法取得附表編號2-13支票及借款請
    求權。綜上，爰依借款返還請求權及票據追索權，提起本件
    訴訟。並聲明：求為判決，(一)被告應給付原告丁○50萬元，
    及自95年7月5日起至清償日止，按週年利率6%計算之利息。
    (二)被告應給付原告丁○、丙○○、乙○○、甲○○482萬元
    ，及自附表編號2-13所示利息起算日起至清償日止，按週年
    利率6%計算之利息。並陳明願供擔保請准宣告假執行。
二、被告未於言詞辯論期日到場，亦未提出書狀作何聲明或陳述
    。
三、法院之判斷：
（一）原告主張之事實，業據其提出與所述情節相符之支票及退
      票理由單、戶籍謄本等為證，核屬相符，自堪信為真實。
（二）按在票據上簽名者，依票上所載文義負責；發票人應照支
      票文義擔保支票之支付；執票人向支票債務人行使追索權
      時，得請求自為付款提示日起之利息，如無約定利率者，
      依年利六釐計算；票據法第5條、第126條、第133條分別
      定有明文。查原告等人分別執有被告簽發如附表所示之支
      票，其中編號1-6部分，經執票人提示未獲付款，原告自
      得依繼承法則及上揭票據法規定，請求被告給付票款及自
      付款提示日起算之法定遲延利息。
（三）按支票之性質為提示證券，依票據法第130條規定，支票
      之執票人應於該條所定期限內為付款之提示。同法第131
      條第1項亦規定：「執票人於第131條所定提示期限內，為
      付款之提示而被拒絕時，得對前手行使追索權．．．。」
      ，均明示其應為付款之提示，及為付款之提示而被拒絕時
      ，始得對前手行使追索權。再依票據法第144條準用同法
      第95條規定：「匯票上雖有免除作成拒絕證書之記載，執
      票人仍應於所定期限內為承兌或付款之提示．．．。」尤
      明定支票應為付款之提示。同法第133條復規定：「執票
      人向支票債務人行使追索權時，得請求自為付款提示日起
      之利息．．．。」亦明示利息之起算日為付款提示日，如
      不為付款之提示，利息之起算，亦無所據。又發票人簽發
      支票交付受款人（執票人），實含有請其向銀錢業者兌領
      款項之意，而受款人受領支票自亦含有願向該銀錢業者提
      示付款之默示存在，從而其不為付款之提示，自係違背提
      示付款之義務，依誠信原則，當不得逕向發票人請求給付
      票款（最高法院71年度第8次民事庭會議決議參照）。本
      件如附表編號7-13所示之支票未經提示，此據原告陳述甚
      明，並有支票附卷可憑，此部分之事實應堪確認。依前開
      決議意旨，原告等人就如附表編號7-13所示之支票既未經
      提示，即不得向被告請求給付票款。
（四）按稱消費借貸者，謂當事人一方移轉金錢或其他代替物之
      所有權於他方，而約定他方以種類、品質、數量相同之物
      返還之契約，因清償債務而對於債權人負擔新債務者，除
      當事人另有意思表示外，若新債務不履行時，其舊債務仍
      不消滅。民法第474條第1項、第320條分別定有明文。次
      按給付無確定期限者，債務人於債權人得請求給付時，經
      其催告而未為給付，自受催告時起，負遲延責任。其經債
      權人起訴而送達訴狀，或依督促程式送達支付命令，或為
      其他相類之行為者，與催告有同一之效力。遲延之債務，
      以支付金錢為標的者，債權人得請求依法定利率計算之遲
      延利息。但約定利率較高者，仍從其約定利率。應付利息
      之債務，其利率未經約定，亦無法律可據者，週年利率為
      百分之五。民法第229條第2項、第233條第1項、第203條
      亦分別定有明文。本件原告主張被告向宋紅康借款482萬
      元，並簽發如附表編號2-13所示支票用作清償，惟迄未獲
      實際付款清償，已如前述。從而，原告本於繼承及消費借
      貸契約之法律關係，請求被告應給付如其中編號7-13號之
      消費借貸之本金，並自起訴狀繕本送達翌日即98年1月10
      日起算之法定遲延利息，為有理由；至原告其餘逾上開部
      分利息之請求，於法尚有未洽，自不應准許。
（五）綜上，本件原告等人依繼承、票據及消費借貸等法律關係
      提起本訴，請求被告分別給付如主文第一、二項所示之票
      款、借款金額及法定遲延利息，為有理由，應予准許。末
      查，本件原告就編號1-6部分，另主張依借款返還請求權
      請求被告返還上揭款項，其訴訟標的雖有數項，惟僅有單
      一之聲明，法院於此重疊訴之合併，若認其中一項請求為
      有理由，即可為原告勝訴之判決，就他項標的之競合請求
      無須更為裁判，本院既認原告依票據法律關係為請求，已
      屬有理由，自毋庸就原告上揭借款法律關係請求等他訴再
      為裁判，附此敘明。
四、按關於財產權之訴訟，原告釋明在判決確定前不為執行，恐
    受難於抵償或難於計算之損害者，法院應依其聲請，宣告假
    執行。原告陳明在執行前可供擔保而聲請宣告假執行者，雖
    無前項釋明，法院應定相當之擔保額，宣告供擔保後，得為
    假執行。所命給付未逾新臺幣50萬元，法院應依職權宣告假
    執行，民事訴訟法第390條、第389條第1項第5款定有明文。
    本件判決主文第一項就命被告給付原告丁○之金額未逾50萬
    元，爰依上開規定，依職權宣告假執行。本件判決主文第二
    項部分，原告陳明願供擔保，請求宣告假執行，經核無不合
    ，爰酌定相當擔保金額准許之。至原告敗訴部分，其假執行
    之聲請，已失所附麗，併予駁回。
據上論結，本件原告之訴為一部有理由，一部無理由，依民事訴
訟法第385條第1項前段、第79條、第390條第2項、第389條第1項
第5款，判決如主文。
中    華    民    國    98    年    2     月    18    日
                  民事第四庭    法  官  王鏗普
正本係照原本作成。
如對本判決上訴，須於判決送達後20日內向本院提出上訴狀。
中    華    民    國    98    年    2     月    18    日
                                書記官
附表
┌──┬─────┬───────┬───────┬──────┬─────────┬────┐
│編號│票號      │發票日（民國）│面額（新臺幣）│付款人      │利息起算日（民國）│利    率│
├──┼─────┼───────┼───────┼──────┼─────────┼────┤
│  1 │TPA0000000│95年6月30日   │50萬元        │臺中商業銀行│95年7月5日        │週年利率│
│    │          │              │              │太平分行    │                  │6%      │
├──┼─────┼───────┼───────┼──────┼─────────┼────┤
│  2 │TPA0000000│95年6月30日   │30萬元        │同上        │同上              │同上    │
├──┼─────┼───────┼───────┼──────┼─────────┼────┤
│  3 │TPA0000000│95年6月30日   │35萬元        │同上        │同上              │同上    │
├──┼─────┼───────┼───────┼──────┼─────────┼────┤
│  4 │TPA0000000│95年6月30日   │36萬元        │同上        │同上              │同上    │
├──┼─────┼───────┼───────┼──────┼─────────┼────┤
│  5 │TPA0000000│95年6月30日   │50萬元        │同上        │同上              │同上    │
├──┼─────┼───────┼───────┼──────┼─────────┼────┤
│  6 │TPA0000000│95年6月30日   │50萬元        │同上        │同上              │同上    │
├──┼─────┼───────┼───────┼──────┼─────────┼────┤
│  7 │TPA0000000│95年7月15日   │30萬元        │同上        │起訴狀繕本送達翌日│週年利率│
│    │          │              │              │            │即98年1月10日     │5%      │
├──┼─────┼───────┼───────┼──────┼─────────┼────┤
│  8 │TPA0000000│95年7月15日   │50萬元        │同上        │同上              │同上    │
├──┼─────┼───────┼───────┼──────┼─────────┼────┤
│  9 │TPA0000000│95年7月31日   │30萬元        │同上        │同上              │同上    │
├──┼─────┼───────┼───────┼──────┼─────────┼────┤
│ 10 │TPA0000000│95年7月31日   │50萬元        │同上        │同上              │同上    │
├──┼─────┼───────┼───────┼──────┼─────────┼────┤
│ 11 │TPA0000000│95年8月15日   │35萬元        │同上        │同上              │同上    │
├──┼─────┼───────┼───────┼──────┼─────────┼────┤
│ 12 │TPA0000000│95年9月15日   │30萬元        │同上        │同上              │同上    │
├──┼─────┼───────┼───────┼──────┼─────────┼────┤
│ 13 │TPA0000000│96年3月20日   │56萬元        │同上        │同上              │同上    │
└──┴─────┴───────┴───────┴──────┴─────────┴────┘


司法院資訊處製作；財團法人民間司法改革基金會備份。
